---
title: "Seminārs, datu kopa: cukurniedres"
author: "Annija Tija Berņikova-Bondare, Marta Zemīte, Katrīna Grebeško, Margarita Baranova"
output: word_document
---
Versiju kontrole GitHub.


Darba uzdevumi:

Problēmas: 
1. kā lauka novietojums ietekmē cukura daudzumu, šķiedru daudzumu un ražas apjomu?

Hipotēzes:

1. Cukurniedru lauka novietojums Austrālijas dienvidos vai ziemeļos atšķirīgi ietekmē cukura daudzumu, kā arī šķiedru daudzumu un ražas apjomu

4.Starp cukurniedru vecumu un šķiedru daudzuma nav statistiski nozīmīgas korelācijas
#šādi vairāk izklausās pēc secinājuma me dont like 
5. 

Datu apraksts:

Metodes:


```{r setup, include=FALSE}
knitr::opts_chunk$set(echo = TRUE)
```

Rezultāti:

```{r}
#šite rakstisim visu to murgu idk
```



Secinājumi:


Autoru ieguldījums:

Annija Tija Berņikova-Bondare: Conceptualization,Methodology,Validation, Formal analysis, Writing - Review & Editing,Visualization,Supervision,Project administration

Margarita Baranova:Conceptualization,Methodology,Validation, Formal analysis,Writing - Review & Editing, Visualization,Supervision,Project administration

Katrīna Grebeško:Writing - Original Draft,

Marta Zemīte:Writing - Original Draft,


