---
title: "Seminārs, datu kopa: cukurniedres"
author: "Annija Tija Berņikova-Bondare, Marta Zemīte, Katrīna Grebeško, Margarita Baranova"
output: word_document
---
Versiju kontrole GitHub.


Darba uzdevumi:

Hipotēzes:

1. Cukurniedru lauka novietojums Austrālijas dienvidos vai ziemeļos atšķirīgi ietekmē cukura daudzumu
2. Starp Cukurniedru lauka novietojumiem Austrālijas dienvidos vai ziemeļos ir novērojamas šķiedru daudzumu atšķirības 
3. Cukurniedru lauka novietojums Austrālijas dienvidos vai ziemeļos atšķirīgi ietekmē ražas apjomu
#mošk apvienot vienā ^
4.Starp cukurniedru vecumu un šķiedru daudzuma nav statistiski nozīmīgas korelācijas
#šādi vairāk izklausās pēc secinājuma me dont like 
5.

Datu apraksts:

Metodes:


```{r setup, include=FALSE}
knitr::opts_chunk$set(echo = TRUE)
```

Rezultāti:

```{r}
#šite rakstisim visu to murgu idk
```



Secinājumi:


Autoru ieguldījums:

Annija Tija Berņikova-Bondare: Conceptualization,Methodology,Validation, Formal analysis, Writing - Review & Editing,Visualization,Supervision,Project administration

Margarita Baranova:Conceptualization,Methodology,Validation, Formal analysis,Writing - Review & Editing, Visualization,Supervision,Project administration

Katrīna Grebeško:Writing - Original Draft,

Marta Zemīte:Writing - Original Draft,


