---
title: "Seminārs, datu kopa: cukurniedres"
author: "Annija Tija Berņikova-Bondare, Marta Zemīte, Katrīna Grebeško, Margarita Baranova"
output: word_document
---
Versiju kontrole GitHub.


Darba uzdevumi:

1. Veikt normalitātes pārbaudi.
2. Veikt Viloksona testa paraugkopu salīdzināšanu.
3. Veikt korelācijas analīzi atbilstoši normalitātei.
4. Izveidot lineārās regresijas modeli.
5. Izveidot jaukta efekta modeli.
6. Veikt datu vizualizāciju.

Problēmas: 

1. Kā lauka novietojums ietekmē cukura daudzumu, šķiedru daudzumu un ražas apjomu?
2. Vai ir saistība starp cukurniedru vecumu un šķiedru daudzumu?
3. Vai ir saistība strap cukurniedru vecumu un cukura daudzumu?
4. Vai ir sastība starp cukurniedru vecumu un ražu?

Hipotēzes:

1. Cukurniedru lauka novietojums Austrālijas dienvidos vai ziemeļos atšķirīgi ietekmē cukura daudzumu, kā arī šķiedru daudzumu un ražas apjomu.
2. Cukurniedru šķiedru daudzums nav saistīts ar vecumu.
3. Cukurdienu cukura daudzums ir saistīts ar vecumu.
4. Cukurniedru ražas daudzums ir saistīts ar vecumu.


Datu apraksts:

Šajā failā ir atrodama informācija par 1005 cukurniedru laukiem.

Dati:

* DistrictPosition - lauka novietojums Austrālijas dienvidos vai ziemeļos
* SoilName - augsnes tips
* Area - lauka lielums hektaros
* Variety - cukurniedru variatāte
* Age - gadu skaits cik niedres ataudzetas pirms novākšanas
* HarvestMonth - ražas novākšanas mēnesis
* HarvestDuration - ražas novākšanas ilgums (dienas)
* Tonn_Hect - ražas apjoms tonnas uz hektaru
* Fibre - sķiedru daudzums (procentos)
* Sugar - cukuru daudzums (procentos)
* - jul_96-dec_97 - nokrišņu daudzums atbilstošajā mēnesī/gadā


Metodes:

Izmantota kotrole GitHub.


```{r setup, include=FALSE}
knitr::opts_chunk$set(echo = TRUE)
```

Rezultāti:

```{r}
#šite rakstisim visu to murgu idk
```



Secinājumi:

1.
2.
3.
4.
5.
6.


Autoru ieguldījums:

Annija Tija Berņikova-Bondare: Conceptualization,Methodology,Validation, Formal analysis, Writing - Review & Editing,Visualization,Supervision,Project administration

Margarita Baranova:Conceptualization,Methodology,Validation, Formal analysis,Writing - Review & Editing, Visualization,Supervision,Project administration

Katrīna Grebeško:Writing - Original Draft,

Marta Zemīte:Writing - Original Draft,


