---
title: "Seminārs, datu kopa: cukurniedres"
author: "Annija Tija Berņikova-Bondare, Marta Zemīte, Katrīna Grebeško, Margarita Baranova"
output: html_document
---
Versiju kontrole GitHub...


Darba uzdevumi:



Hipotēzes: 

Ir statistiski būtiska atšķirība cukura un šķiedru daudzumā starp  ziemeļu un dienvidu reģionos audzētajām cukurniedrēm.
 
Starp cukurniedru vecumu un šķiedru un cukuru daudzumu pastāv statistiski būtiska korelācija.vai rakstīt vecākas niedres uzrādīs mazāku šķiedru un cukura daudzumu

Faktori: augsnes tips, cukurniedru šķirne vai vecums, būtiski ietekmē cukurniedru ražu (tonnas/hektārs)

Laukiem ar lielākām platībām būs lielākas cukurniedru ražas.

Datu apraksts:


#  Metodes:


```{r setup, include=FALSE}
knitr::opts_chunk$set(echo = TRUE)
```

#  Rezultāti:
## normalitātes pārbaude
## lineārās regresijas modelis
## jaukta efekta modelis


```{r, echo=FALSE}
suppressPackageStartupMessages({
library(readxl)
library(qqplotr)
library(cowplot)
library(ltm)
library(tidyverse)
library(qqplotr)
library(readxl)
library(Hmisc)
library(EnvStats)
library(rstatix)
library(pwr)
library(rcompanion)
library(car)
library(agricolae)
  
})                             
```

# Dati

```{r,  echo=FALSE}
cukur<-read_excel("cukurniedres_dati.xlsx")
head(cukur)
summary(cukur)
str(cukur)
```


Šaja failā ir informacija par 1005 cukurniedru laukiem.

Faila kolonnas:
1: DistrictPosition - lauka novietojums valsts dienvidos vai ziemeļos (Autralija)
2: SoilName - augsnes tips
3: Area - lauka lielums hektaros
4: Variety - cukurniedru variatate
5: Age - gadu skaits cik niedres ataudzetas pirms novaksanas
6: HarvestMonth - razas novaksanas menesis
7: HarvestDuration - razas novaksanas ilgums (dienas)
8: Tonn_Hect - razas apjoms tonnas uz hektaru
9: Fibre - skiedru daudzums (procentos)
10: Sugar - cukuru daudzums (procentos)
11:- jul_96-dec_97 - nokrisnu daudzums atbilstosaja menesi/gada


# normalitātes novērtēšana un vilkoksona testi

```{r,  echo=FALSE}
ggplot(cukur, aes(sample = Sugar)) + facet_wrap(~DistrictPosition) +
  geom_qq_band() + stat_qq_line() + stat_qq_point() +
  labs(x = "Teorētiskās kvantiles", y = "Paraugkopas kvantiles")



```
Šī analīze norāda, ka, iespējams, normāla sadalījuma pieņēmums ir derīgs tikai Ziemeļu (N) grupai, bet ne Dienvidu (S) grupai.


#  Secinājumi:


Autoru ieguldījums:

Annija Tija Berņikova-Bondare: Conceptualization,Methodology,Validation, Formal analysis, Writing - Review & Editing,Visualization,Supervision,Project administration

Margarita Baranova: Conceptualization,Methodology,Validation, Formal analysis,Writing - Review & Editing, Visualization,Supervision,Project administration

Katrīna Grebeško:Writing - Original Draft,

Marta Zemīte:Writing - Original Draft,


