---
title: "Seminārs, datu kopa: cukurniedres"
author: "Annija Tija Berņikova-Bondare, Marta Zemīte, Katrīna Grebeško, Margarita Baranova"
output: html_document
---
Versiju kontrole GitHub...


Darba uzdevumi:



Hipotēzes: 

Ir statistiski būtiska atšķirība cukura un šķiedru daudzumā starp  ziemeļu un dienvidu reģionos audzētajām cukurniedrēm.
 
Starp cukurniedru vecumu un šķiedru un cukuru daudzumu pastāv statistiski būtiska korelācija.vai rakstīt vecākas niedres uzrādīs mazāku šķiedru un cukura daudzumu

Faktori: augsnes tips, cukurniedru šķirne vai vecums, būtiski ietekmē cukurniedru ražu (tonnas/hektārs)

Laukiem ar lielākām platībām būs lielākas cukurniedru ražas.

#  Datu apraksts: šis vel tiks mainīts

Datu failā ir informacija par 1005 cukurniedru laukiem.

Faila kolonnas:
1: DistrictPosition - lauka novietojums valsts dienvidos vai ziemeļos (Autralija)
2: SoilName - augsnes tips
3: Area - lauka lielums hektaros
4: Variety - cukurniedru variatate
5: Age - gadu skaits cik niedres ataudzetas pirms novaksanas
6: HarvestMonth - razas novaksanas menesis
7: HarvestDuration - razas novaksanas ilgums (dienas)
8: Tonn_Hect - razas apjoms tonnas uz hektaru
9: Fibre - skiedru daudzums (procentos)
10: Sugar - cukuru daudzums (procentos)
11:- jul_96-dec_97 - nokrisnu daudzums atbilstosaja menesi/gada

#  Metodes:


```{r setup, include=FALSE}
knitr::opts_chunk$set(echo = TRUE)
```

## Bibliotēku ielāde

```{r, echo=FALSE}
suppressPackageStartupMessages({
library(readxl)
library(qqplotr)
library(cowplot)
library(ltm)
library(tidyverse)
library(qqplotr)
library(readxl)
library(Hmisc)
library(EnvStats)
library(rstatix)
library(pwr)
library(rcompanion)
library(car)
library(agricolae)
  
})                             
```

## Dati

```{r,  echo=FALSE}
cukur<-read_excel("cukurniedres_dati.xlsx")
head(cukur)
summary(cukur)
str(cukur)
```

## Normalitātes pārbaude
### Normalitātes vizualizācija (QQ-plots)

```{r,  echo=FALSE}
ggplot(cukur, aes(sample = Sugar)) + facet_wrap(~DistrictPosition) +
  geom_qq_band() + stat_qq_line() + stat_qq_point() +
  labs(x = "Teorētiskās kvantiles", y = "Paraugkopas kvantiles")


```
QQ-plots: Normāla sadalījuma pieņēmums, iespējams, ir derīgs tikai Ziemeļu (N) grupai, jo tās datu punkti QQ-plota diagrammā atrodas tuvu teorētiskajai līnijai.
Savukārt Dienvidu (S) grupas dati novirzās no normālā sadalījuma.

### Datu novērtējums ar Boxplot

```{r,  echo=FALSE}

ggplot(cukur,aes(DistrictPosition,Sugar))+geom_boxplot()

```

Boxplot analīze: Abās grupās ir redzamas ietekmīgās vērtības.

Secinājums: Dati neatbilst normālam sadalījumam, tāpēc jāizmanto neparametriskās metodes, piemēram, Vilkoksona tests.

### Vilkoksona tests divām neatkarīgām paraugkopām:

```{r,  echo=FALSE}

wilcox.test(cukur$Sugar ~ cukur$DistrictPosition)


wilcox_test_result <- wilcox.test(Sugar ~ DistrictPosition, data = cukur)
print(wilcox_test_result)

-1/(exp(1)*2.2e-16*log(2.2e-16))


```

Secinājums: Pie būtiskuma līmeņa α=0.05, starp Ziemeļu un Dienvidu laukumiem cukurniedru ražas apjoma vērtību sadalījumiem pastāv statistiski būtiska atšķirība (W(1005)=195053 p<0.0001).

Noteikta milzīga reizes atšķirība (4.638126e+13), , kas norāda, ka viena no grupām satur ievērojami vairāk cukura nekā otra.

### Efekta lieluma novērtējums

```{r,  echo=FALSE}


wilcox_effsize(data=cukur,Sugar~DistrictPosition,paired=FALSE,ci=TRUE) 

```

Secinajums: novērotais efekta apjoms ir vidēji izteikts - videja starpıba ir 0.483, standartnovirzes (95% CI 0.53...0.43).

#  Secinājumi:


Autoru ieguldījums:

Annija Tija Berņikova-Bondare: Conceptualization,Methodology,Validation, Formal analysis, Writing - Review & Editing,Visualization,Supervision,Project administration

Margarita Baranova: Conceptualization,Methodology,Validation, Formal analysis,Writing - Review & Editing, Visualization,Supervision,Project administration

Katrīna Grebeško:Writing - Original Draft,

Marta Zemīte:Writing - Original Draft,


