---
title: "Seminārs, datu kopa: cukurniedres"
author: "Annija Tija Berņikova-Bondare, Marta Zemīte, Katrīna Grebeško, Margarita Baranova"
output: word_document
---

**Darba uzdevumi:**

1. Veikt datu normalitātes pārbaudi.
2. Veikt paraugkopu salīdzināšanu pēc atbilstošas metodes.
3. Veikt korelācijas analīzi atbilstoši normalitātei.
4. Izveidot lineārās regresijas modeļus.
5. Izveidot jaukta efekta modeļus.
6. Veikt datu vizualizāciju un interpretāciju.

**Problēmas:**

1. Kā lauka novietojums ietekmē cukura daudzumu, šķiedru daudzumu un ražas apjomu?
2. Vai ir saistība starp cukurniedru vecumu un šķiedru daudzumu?
3. Vai ir saistība strap cukurniedru vecumu un cukura daudzumu?
4. Vai ir sastība starp cukurniedru vecumu un ražu?
5. Vai ir saistība starp cukurniedu ražas un šķiedru daudzumu?
6. Vai ir saistība starp cukurniedu ražas un cukura daudzumu?
7. Vai ir saistība starp cukurniedu cukura un šķidru daudzumu?

**Hipotēzes:**

1. Cukurniedru lauka novietojums Austrālijas dienvidos vai ziemeļos atšķirīgi ietekmē cukura daudzumu, kā arī šķiedru daudzumu un ražas apjomu.
2. Cukurniedru šķiedru daudzums nav saistīts ar vecumu.
3. Cukurdienu cukura daudzums ir saistīts ar vecumu.
4. Cukurniedru ražas daudzums ir saistīts ar vecumu.
5. Cukurniedu ražas daudzums ir saiatīts ar šķiedru daudzumu.
6. Cikurniedru ražas daudzums ir saistīts ar cukura daudzumu.
7. Cukurniedru cukura daudzums ir saistīts ar šķiedru daudzumu.



# Metodes:

Šī projekta dati, kods un analīzes tiek pārvaldītas, izmantojot Git versiju kontroli un GitHub repozitoriju (https://github.com/margarita-baranova/biometrija-seminars).


```{r setup-options, include=FALSE}
knitr::opts_chunk$set(echo = TRUE)
```

**Pakešu pievienošana**

Tika pievienotas paketes ar kuru palīdzību veicām nepieciešamās analīzes. Pievienošanu darba sesijai veicām ar funkciju library().

**Datu importēšana**

Excel faila datus par cukurniedrēm importējām, izmantojot paketi readxl un funkciju read_excel().

**Normalitātes pārbaude**

Datu normalitātes pārbaudei izmantojām Kvantiļu diagrammmas un Vērtībamplitūdu diagrammu.

**Paraugkopu salīdzināšana**

Izmantotas neparametriskās metodes kā Vilkoksona tests.

**Korelācijas analīze** 

Korelācijas analīzes veikšanai izmantotas funkcija cor.test() aprēķinot pēc Spīrmena metodes (method ="spearman"). Rezultātu novērtēšanai tika izmantota korelāciju matrica.

**Lineārā regresija**

Izmantota daudzfaktoru regresijas analīzes funkcija lm(). Modeļu salīdzinājums veikts, izmantojot AICc kritēriju. Modeļa rezultātu tabula tika iegūta, izmantojot sjPlot::tab_model() funkciju

**Jaukta efekta modeļi** 

 Izmantota  lmer funkcija , lai izveidotu lineāros jaukta efekta modeļus. Modeļa rezultātu tabula tika iegūta, izmantojot sjPlot::tab_model() funkciju.

**Datu vizualizācija**

Datu vizuālizācijai izmantotas paketes kā qqplotr(), cowplot(), tidyverse() un corrplot().

```{r setup, include=FALSE}
knitr::opts_chunk$set(echo = TRUE)
```

**Bibliotēku ielāde**

```{r, echo=TRUE}
suppressPackageStartupMessages({
library(readxl)
library(qqplotr)
library(cowplot)
library(ltm)
library(tidyverse)
library(Hmisc)
library(EnvStats)
library(rstatix)
library(pwr)
library(rcompanion)
library(car)
library(agricolae)
library(lindia)
library(MuMIn)
library(lme4)
library(lmerTest)
library(nlme)
library(ggplot2)
  
})
```

**Dati**

```{r, echo=FALSE}
cukur<-read_excel("cukurniedres_dati.xlsx")
head(cukur)
summary(cukur)
str(cukur)

cukurs_atlasitie = cukur %>%
  mutate(MonthName = month.name[HarvestMonth]) %>% 
  select(DistrictPosition, SoilName, Age, Area, Variety, Tonn_Hect, Fibre, Sugar, MonthName)
```

**Datu apraksts:**
Darbā tika izmantoti dati par cukurniedrēm.

Datu kopā ir atrodama informācija par 1005 cukurniedru laukiem.

Dati:

* DistrictPosition - lauka novietojums Austrālijas dienvidos vai ziemeļos
* SoilName - augsnes tips
* Area - lauka lielums hektaros
* Variety - cukurniedru variatāte
* Age - gadu skaits cik niedres ataudzetas pirms novākšanas
* HarvestMonth - ražas novākšanas mēnesis
* HarvestDuration - ražas novākšanas ilgums (dienas)
* Tonn_Hect - ražas apjoms tonnas uz hektaru
* Fibre - sķiedru daudzums (procentos)
* Sugar - cukuru daudzums (procentos)
* jul_96-dec_97 - nokrišņu daudzums atbilstošajā mēnesī/gadā


# Rezultāti:

## Cukura daudzums, ziemeļos vai dienvidos:
### Normalitātes pārbaude (QQ-plots)

```{r,  echo=FALSE}

ggplot(cukur, aes(sample = Sugar)) + facet_wrap(~DistrictPosition) +
  geom_qq_band() + stat_qq_line() + stat_qq_point() +
  labs(x = "Teorētiskās kvantiles", y = "Paraugkopas kvantiles")

```

QQ-plots: Normāla sadalījuma pieņēmums, iespējams, ir derīgs tikai Ziemeļu (N) grupai, jo tās datu punkti QQ-plota diagrammā atrodas tuvu teorētiskajai līnijai.
Savukārt Dienvidu (S) grupas dati novirzās no normālā sadalījuma.

### Datu novērtējums ar Boxplot

```{r,  echo=FALSE}

ggplot(cukur, aes(x = DistrictPosition, y = Sugar, fill = DistrictPosition)) +
  geom_boxplot() +
  labs(
    title = "Cukura daudzuma salīdzinājums starp ziemeļu un dienvidu reģioniem",
    x = "Reģions (N = Ziemeļi, S = Dienvidi)",
    y = "Cukura daudzums"
  ) +
  theme_minimal() +
  scale_fill_manual(values = c("N" = "lightblue", "S" = "lightgreen"))

```

Boxplot analīze: Abās grupās ir redzamas ietekmīgās vērtības.

Secinājums: Dati neatbilst normālam sadalījumam, tāpēc jāizmanto neparametriskās metodes, piemēram, Vilkoksona tests.

### Vilkoksona tests divām neatkarīgām paraugkopām:

```{r,  echo=FALSE}

wilcox.test(cukur$Sugar ~ cukur$DistrictPosition)


-1/(exp(1)*2.2e-16*log(2.2e-16))

```

Secinājums: Pie būtiskuma līmeņa α=0.05, starp Ziemeļu un Dienvidu laukumiem cukurniedru ražas apjoma vērtību sadalījumiem pastāv statistiski būtiska atšķirība (W(1005)=195053 p<0.0001).

Noteikta liela atšķirība (4.638126e+13),kas norāda, ka viena no grupām ir lielāks vidējā cukura daudzums.

### Efekta lieluma novērtējums

```{r,  echo=FALSE}

wilcox_effsize(data=cukur,Sugar~DistrictPosition,paired=FALSE,ci=TRUE) 

```

Secinājums: novērotais efekta apjoms ir vidēji izteikts - vidēja starpība ir 0.483 standartnovirzes (95% CI 0.53...0.43).

## Šķiedru daudzums ziemeļos vai dienvidos:

### Normalitātes pārbaude (QQ-plots)

```{r,  echo=FALSE}
ggplot(cukur, aes(sample = Fibre)) + facet_wrap(~DistrictPosition) +
  geom_qq_band() + stat_qq_line() + stat_qq_point() +
  labs(x = "Teorētiskās kvantiles", y = "Paraugkopas kvantiles") 

```

QQ-plots: Dati neatbilst normālajam sadalījumam. Jāizmanto neparametriskās metodes.

### Datu novērtējums ar Boxplot

```{r,  echo=FALSE}

ggplot(cukur, aes(x = DistrictPosition, y = Fibre, fill = DistrictPosition)) +
  geom_boxplot() +
  labs(
    title = "Šķiedrvielu apjoma salīdzinājums starp ziemeļu un dienvidu reģioniem",
    x = "Reģions (N = Ziemeļi, S = Dienvidi)",
    y = "Šķiedrvielas daudzums"
  ) +
  theme_minimal() +
  scale_fill_manual(values = c("N" = "lightblue", "S" = "lightgreen"))

```

Boxplot analīze: Abās grupās ir redzamas ietekmīgās vērtības.

Secinājums: Dati neatbilst normālam sadalījumam, tāpēc jāizmanto neparametriskās metodes, piemēram, Vilkoksona tests.

### Vilkoksona tests divām neatkarīgām paraugkopām:

```{r,  echo=FALSE}

wilcox.test(cukur$Fibre ~ cukur$DistrictPosition)

-1/(exp(1)*0.01405*log(0.01405)) 


```

Vilkoksona testa rezultāti: Pie būtiskuma līmeņa α=0.05, starp Ziemeļu (N) un Dienvidu (S) laukumiem cukurniedru šķiedrvielu (Fibre) vērtību sadalījumos pastāv statistiski būtiska atšķirība (W(1005)=113739W, p=0.01405). Atšķirība starp grupām nav tik izteikta kā cukura gadījumā.

Relatīvā atšķirība: Noteikta neliela relatīvā atšķirība (6.14).


### Efekta lieluma novērtējums

```{r,  echo=FALSE}

wilcox_effsize(data=cukur,Fibre~DistrictPosition,paired=FALSE,ci=TRUE) 

```

Secinājums: novērotais efekta apjoms ir vāji izteikts - vidēja starpība ir 0.0775 standartnovirzes (95% CI 0.02...0.14).

## Ražas apjoms (t/ha), ziemeļos vai dienvidos:

### Normalitātes pārbaude (QQ-plots)

```{r,  echo=FALSE}

ggplot(cukur, aes(sample = Tonn_Hect)) + facet_wrap(~DistrictPosition) +
  geom_qq_band() + stat_qq_line() + stat_qq_point() +
  labs(x = "Teorētiskās kvantiles", y = "Paraugkopas kvantiles")

```

QQ-plots: Dati neatbilst normālajam sadalījumam.Jāizmanto neparametriskas metodes.

### Datu novērtējums ar Boxplot

```{r,  echo=FALSE}

ggplot(cukur, aes(x = DistrictPosition, y = Tonn_Hect, fill = DistrictPosition)) +
  geom_boxplot() +
  labs(
    title = "Ražas salīdzinājums starp ziemeļu un dienvidu reģioniem",
    x = "Reģions (N = Ziemeļi, S = Dienvidi)",
    y = "Raža (tonnas/hektārs)"
  ) +
  theme_minimal() +
  scale_fill_manual(values = c("N" = "lightblue", "S" = "lightgreen"))

```

Boxplot analīze: Abās grupās ir redzamas ietekmīgās vērtības.

Secinājums: Dati neatbilst normālam sadalījumam, tāpēc jāizmanto neparametriskās metodes, piemēram, Vilkoksona tests.

### Vilkoksona tests divām neatkarīgām paraugkopām:

```{r,  echo=FALSE}

wilcox.test(cukur$Tonn_Hect ~ cukur$DistrictPosition)

-1/(exp(1)*7.126e-06*log(7.126e-06))

```

Secinājums: Pie būtiskuma līmeņa α=0.05, starp Ziemeļu un Dienvidu laukumiem cukurniedru ražas apjoma vērtību sadalījumiem pastāv statistiski būtiska atšķirība (W(1005) = 145532; p<0.0001).

Noteikta liela atšķirība (4356), kas norāda, ka viena no grupām ir ar ievērojami lielāku vidējo saražoto ražas daudzumu.

### Efekta lieluma novērtējums

```{r,  echo=FALSE}

wilcox_effsize(data=cukur,Tonn_Hect~DistrictPosition,paired=FALSE,ci=TRUE) #efekta apjoms ir 0.142, kas ir vājš efekts

```

Secinājums: novērotais efekta apjoms ir vāji izteikts - vidēja starpība ir 0.142 standartnovirzes (95% CI 0.2...0.08).

## Korelācijas
### Datu normalitātes pārbaude

```{r, echo=FALSE}
library(cowplot)
library(ggplot2)
p1 <- ggplot(cukur, aes(sample = Tonn_Hect)) + geom_qq_band() +
  stat_qq_point() + stat_qq_line() + labs(title = "tonnas")
p2 <- ggplot(cukur, aes(sample = Fibre)) + geom_qq_band() +
  stat_qq_point() + stat_qq_line() + labs(title = "Šķiedras")
p3 <- ggplot(cukur, aes(sample = Sugar)) + geom_qq_band() +
  stat_qq_point() + stat_qq_line() + labs(title = "Cukurs")
plot_grid(p1, p2, p3, ncol=3)
```

Dati nav normāli sadalīti, tāpēc izmantojam neparametriskās korelācijas metodi : Spīrmena. Dati ir ārpus ticamības intervāla, ir izlecēji.

### Spīrmena korelācija starp vecumu un šķiedru daudzumu:

```{r, echo=FALSE}

cor.test(cukur$Age, cukur$Fibre, method="spearman") 
```
Secinājums: Pie būtiskuma līmeņa α=0.05, starp cukurniedru augu vecumu un šķiedru daudzumu nav statistiski būtiskas korelācijas (S(1003)=159843313; p=0.0804), p>0.0001.
Korelācijas koeficients rho = 0.055, tātad vāja pozitīva korelācija.
Šis liecina, ka cukurniedru vecums lielā mērā neietekmē šķiedru daudzumu.


### Spīrmena korelācija starp vecumu un cukura daudzumu:

```{r, echo=FALSE}
cor.test(cukur$Age, cukur$Sugar, method="spearman") 
```
Secinājums: Pie būtiskuma līmeņa α=0.05, starp cukurniedru augu vecumu un cukura daudzumu ir statistiski būtiska korelācija (S(1003) = 212937814;p < 0.0001). 
Korelācijas koeficients rho -0.259, tātad vāja negatīva korelācija.
Šis liecina, ka cukurniedrēm novecojot, cukura daudzumam ir tendence nedaudz samazināties.

### Spīrmena korelācija starp vecumu un ražu:

```{r, echo=FALSE}
cor.test(cukur$Age, cukur$Tonn_Hect, method="spearman")
```
Secinājums: Pie būtiskuma līmeņa α=0.05, starp cukurniedru augu vecumu un ražas daudzumu nav statistiski būtiska korelācija (S(1003) = 1.71e+08; p = 0.7337); p>0.0001 
Korelācijas koeficients rho = -0.011, tātad vāja negatīva korelācija.
Šis liecina, ka cukurniedru vecums neietekmē ražas daudzumu.

### Spīrmena korelācija starp ražas un šķiedru daudzumu:

```{r, echo=FALSE}
cor.test(cukur$Tonn_Hect, cukur$Fibre, method = "spearman")
```
Secinājums: Pie būtiskuma līmeņa α=0.05, starp cukurniedru ražas un šķiedru daudzuma ir statistiski būtiska korelācija (S(1003) = 189086479; p = 0.000185); p < 0.0001.
Korelācijas koeficients rho = - 0.118, tātad ļoti vāja negatīva korelācija.
Šis liecina, ka palielinoties cukurniedru ražai, nedaudz samazinās šķiedru daudzums, bet vājās korelācijas dēļ saistība nav spēcīga.

### Spīrmena korelācija starp ražas un cukura daudzumu:

```{r, echo=FALSE}
cor.test(cukur$Tonn_Hect, cukur$Sugar, method = "spearman")
```
Secinājums: Pie būtiskuma līmeņa α=0.05, starp cukurniedru ražas un cukura daudzuma ir statistiski būtiska korelācija (S(1003) = 147440361; p < 0.0001)
Korelācijas koeficients rho = 0.128, ļoti vāja pozitīva korelācija.
Šis liecina, ka palielinoties ražas daudzumam, palielinās arī cukura daudzums.

### Spīrmena korelācija starp cukura un šķiedru daudzumu:

```{r, echo=FALSE}
cor.test(cukur$Sugar, cukur$Fibre, method = "spearman")
```
Secinājums: Pie būtiskuma līmeņa α=0.05, starp cukurniedru cukura un šķiedru daudzuma ir statistiski būtiska atšķirība S(1003) = 191662599; p < 0.0001)
Korelācijas koeficients rho = - 0.133, tātad ļoti vāja negatīva korelācija.
Šis liecina, ka palielinoties cukura daudzumam, nedaudz samazinās šķiedru daudzums, bet saistība ir vāja.

### Korelāciju vizualizācija 

```{r, echo=FALSE}
cukur_atlasitie_kor = cukur %>%
  select(Age, Fibre, Sugar, Tonn_Hect)
korelacijas <- cukur_atlasitie_kor
source("https://www.sthda.com/upload/rquery_cormat.r")
rquery.cormat(korelacijas)
```
Nav atrasta spēcīga korelācija starp nevienu mainīgo pāri. Vājākais pozitīvais r ir starp Age (vecumu) un Fiber (šķiedru daudzumu) (0.041), un spēcīgākā negatīvā saistība ir starp Sugar (cukura daudzums) un Age (-0.27).

## Regresijas analīze:


### Cukura daudzums kā atkarīgais mainīgais

```{r,  echo=FALSE}

model1 <- lm(Sugar ~ Area + Age + HarvestMonth, data = cukur)
summary(model1) 
gg_diagnose(model1, ncol = 2)
```

Regresijas modelis izskaidro tikai 7,8% no vērtību variēšanas, modelis kopumā ir būtisks (F(3,1001)=29.22; p < 2.2e-16), bet Harvestmonth ietekme nav būtiska. Pēc modeļa diagnostikas novērots, ka atlikumu vērtības nav normāli sadalītas, Cook's distance vertībās ir daudzas ietekmīgās vērtības.


```{r,  echo=FALSE}

model4 <- lm(Sugar ~ SoilName + DistrictPosition, data = cukur)
summary(model4)

gg_diagnose(model4, ncol = 2) 


```

Regresijas modelis izskaidro tikai 31,4% no vērtību variēšanas, modelis kopumā ir būtisks (F(981;23)=20.95, p < 0.0001). Turklāt atsevišķu regresoru ietekmes nav statistiski nozīmīgas.Pēc modeļa diagnostikas novērots, ka atlikumu vērtības izskatās normāli sadalītas, Cook's distance vertıbas atbilstošas, taču ir dažas ietekmīgās vērtības.


```{r,  echo=FALSE}
 
model6 <- lm(Sugar ~ SoilName * DistrictPosition, data = cukur) 
summary(model6) 

gg_diagnose(model6, ncol = 2) 
```

Regresijas modelis izskaidro tikai 31,35% no vērtību variēšanas, modelis kopumā ir būtisks, taču daudz iztrūkstošo vērtību.Pēc modeļa diagnostikas novērots, ka atlikumu vērtības izskatās normāli sadalītas, Cook's distance vertıbas atbilstošas, taču ir dažas ietekmīgās vērtības.

```{r,  echo=FALSE}
 
model7 <- lm(Sugar ~ SoilName + Variety, data = cukur)
summary(model7) 

gg_diagnose(model7, ncol = 2)
```

Regresijas modelis izskaidro tikai 32,45% no vērtību variēšanas, modelis kopumā ir būtisks (F(962;42)=12.48, p < 0.0001). Taču atsevišķu faktoru ietekmes nav statistiski nozīmīgas.Pēc modeļa diagnostikas novērots, ka ir pāris ietekmīgās vērtības, atlikumu vērtības izskatās normāli sadalītas.


```{r,  echo=FALSE}
 
model11<- lm(Sugar ~ Variety + Age, data=cukur) 
summary(model11) 

gg_diagnose(model11, ncol = 2)

```

Regresijas modelis izskaidro tikai 21.4% no vērtību variēšanas, modelis kopumā ir būtisks (F(983;21)=14.07, p < 0.0001). Taču atsevišķu faktoru ietekmes nav statistiski nozīmīgas. Pēc modeļa diagnostikas novērots, ka atlikumu vērtības izskatās normāli sadalītas, bet mazo vērtību galā ir nobīde, ir ietekmīgie novērojumi.

```{r,  echo=FALSE}
 
model12<- lm(Sugar ~ Variety, data=cukur)
summary(model12) 
gg_diagnose(model12, ncol = 2) 


```

Regresijas modelis izskaidro tikai 16.9% no vērtību variēšanas, modelis kopumā ir būtisks (F(984;20)=11.21, p < 0.0001). Taču atsevišķu faktoru ietekmes nav statistiski nozīmīgas. Pēc modeļa diagnostikas novērots, ka atlikumu vērtības izskatās normāli sadalītas, bet ir ietekmīgās vērtības.

```{r,  echo=FALSE}
 
AICc_model1 <- AICc(model1)
AICc_model4 <- AICc(model4)
AICc_model6 <- AICc(model6)
AICc_model7 <- AICc(model7)
AICc_model11 <- AICc(model11)


AICc_values <- data.frame(Model = c("Model1", "Model4", "Model6", "Model7", "Model11"),
                          AICc = c(AICc_model1, AICc_model4, AICc_model6, AICc_model7, AICc_model11))

print(AICc_values)

```

Pēc AIC vertības  modelis 4.  ir labākais, jo šī modeļa AICc vertıba ir mazākā.

*Modeļa (model4) raksturojums:*

Vairums augsnes tipu (piemēram, Buchan, Bulgun, Canoe, Galmara, Malbon, Mission, u.c.) parāda statistiski nozīmīgu ietekmi uz cukura daudzumu, kas liecina, ka augsnes veids var būt svarīgs faktors. Modelis kopumā izskaidro 32.14% cukura daudzuma variācijas.

### Šķiedru daudzums kā atkarīgais mainīgais:

```{r,  echo=FALSE}
 
model9 <- lm(Fibre ~ SoilName + Variety, data = cukur)
summary(model9) 
gg_diagnose(model9, ncol = 2)

```

Regresijas modelis izskaidro tikai 18,34% no vērtību variēšanas, modelis kopumā ir būtisks (F(962;42)=6.369, p < 0.0001). Taču atsevišķu faktoru ietekmes nav statistiski nozīmīgas. Pēc modeļa diagnostikas novērots, ka ir vairākas ietekmīgās vērtības, atlikumu vērtības izskatās normāli sadalītas.

```{r,  echo=FALSE}
 
model13<- lm(Fibre ~ Variety + Age, data=cukur) 
summary(model13) 
gg_diagnose(model13, ncol = 2)


```

Regresijas modelis izskaidro tikai 16.3% no vērtību variēšanas, modelis kopumā ir būtisks (F(983;21)=10.32, p < 0.0001). Taču atsevišķu faktoru ietekmes nav statistiski nozīmīgas. Pēc modeļa diagnostikas novērots, ka atlikumu vērtības izskatās normāli sadalītas, bet lielo vērtību galā ir novirze, kā arī ir ietekmīgās vērtības.

```{r,  echo=FALSE}
 
MuMIn::AICc(model9, model12, model13) 

```

Pēc AIC vertības  modelis 9. ir labākais, jo šı modeļa AICc vertıba ir mazākā.

*Modeļa raksturojums:*

Dažām augsnēm, piemēram, Galmara, Inlet un Silkwood, ir statistiski nozīmīga ietekme uz šķiedrvielu daudzumu, taču vairums augšņu kā arī šķirņu nav statistiski nozīmīgas šajā modelī. Modelis izskaidro tikai nelielu daļu šķiedrvielu daudzuma variācijas (18.3%), kas norāda, ka ir citi svarīgi faktori, kas nav iekļauti šajā modelī.


### Jauktā modeļa (lmer) izveide un diagnostika

```{r,  echo=FALSE}
 
modelis_lmer1 <- lmer(Tonn_Hect ~ Area + Age + HarvestMonth + (1|SoilName), data = cukur)
summary(modelis_lmer1)

plot(modelis_lmer1)

```

Modelis ir statistiski būtisks, residuals liecina, ka lielākā daļa vērtību koncentrējas ap nulli (mediāna = -0.0355).

### Pievienojot modelim mainīgo cukurniedru varietāti  (variety):

```{r,  echo=FALSE}
 
model_variety <- lmer(Tonn_Hect ~ Area + Age + HarvestMonth + (1|SoilName) + (1|Variety), data = cukur)
summary(model_variety)

plot(model_variety)
```

Fiksētie efekti izskaidro 70.5% no variācijas, Novērojama ļoti maza ietekme varietātei (1.776).

#Jauktu efektu modeļu salīdzinājums:

```{r,  echo=FALSE}
 
MuMIn::AICc(modelis_lmer1,model_variety) 

```

Pēc AIC vertības vienkāršākais modelis (1. modelis) ir labāks, jo šī modeļa AICc vertība ir  mazāka nekā 2. modeļa.

### Modeļa rezultātu raksturojums:

Palielinot platību, raža palielinās par 86.46 tonnām/hektārā (CI: 83.08 – 89.85). Šī ir būtiska ietekme (p < 0.001).
Palielinoties vecumam par vienu gadu, raža samazinās par 12.70 tonnām/hektārā (CI: -17.30 – -8.11). Šī ietekme ir būtiska (p < 0.001). Ar katru nākamo ražas mēnesi raža samazinās par 5.53 tonnām/hektārā (CI: -10.56 – -0.51). Ietekme ir mazāk būtiska, bet statistiski nozīmīga (p = 0.031).

Secinājumi:Augsnes veids (SoilName) ir viens no svarīgākajiem faktoriem cukura un šķiedru daudzuma variācijā. Platība (Area) ir svarīgs faktors ražas prognozēšanā, kas apstiprināts jauktajā efektu modelī.


**Autoru ieguldījums:**

Annija Tija Berņikova-Bondare: Conceptualization,Methodology,Validation, Formal analysis, Writing - Review & Editing,Visualization,Supervision,Project administration

Margarita Baranova:Conceptualization,Methodology,Validation, Formal analysis,Writing - Review & Editing, Visualization,Supervision,Project administration

Katrīna Grebeško:Writing - Original Draft, Writing - Review & Editing, Methodology

Marta Zemīte:Writing - Original Draft, Writing - Review & Editing, Methodology

