---
title: "Seminārs, datu kopa: cukurniedres"
author: "Annija Tija Berņikova-Bondare, Marta Zemīte, Katrīna Grebeško, Margarita Baranova"
output: word_document
---
Versiju kontrole GitHub.


Darba uzdevumi:

1. Veikt normalitātes pārbaudi - nebija normali
2. Viloksona testam paraugkopu salīdzēšana - 
3. Veikt korelācijas analīzi atbilstoši normalitātei
4. Izveidot lineārās regresijas modeli
5. Izveidot jaukta efekta modeli
6. Veikt datu vizualizāciju 

Problēmas: 

1. Kā lauka novietojums ietekmē cukura daudzumu, šķiedru daudzumu un ražas apjomu?
2. Vai ir saistība starp cukurniedru vecumu un šķiedru daudzumu?
3. Vai ir saistība strap cukurniedru vecumu un cukura daudzumu?
4. Vai ir sastība starp cukurniedru vecumu un ražu?

Hipotēzes:

1. Cukurniedru lauka novietojums Austrālijas dienvidos vai ziemeļos atšķirīgi ietekmē cukura daudzumu, kā arī šķiedru daudzumu un ražas apjomu
2. Cukurniedru šķiedru daudzums nav saistīts ar vecumu
3. Cukurdienu cukura daudzums ir saistīts ar vecumu
4. Cukurniedru ražas daudzums ir saistīts ar vecumu


Datu apraksts:

Šajā failā ir informacija par 1005 cukurniedru laukiem.
Faila kolonnas:
1. DistrictPosition - lauka novietojums valsts dienvidos vai ziemeļos (Autralija)
2. SoilName - augsnes tips
3. Area - lauka lielums hektaros
4. Variety - cukurniedru variatate
5. Age - gadu skaits cik niedres ataudzetas pirms novaksanas
6. HarvestMonth - razas novaksanas menesis
7. HarvestDuration - razas novaksanas ilgums (dienas)
8. Tonn_Hect - razas apjoms tonnas uz hektaru
9. Fibre - skiedru daudzums (procentos)
10. Sugar - cukuru daudzums (procentos)
11.- jul_96-dec_97 - nokrisnu daudzums atbilstosaja menesi/gada

Metodes:

izmantota kotrole GitHub 


```{r setup, include=FALSE}
knitr::opts_chunk$set(echo = TRUE)
```

Rezultāti:

```{r}
#šite rakstisim visu to murgu idk
```



Secinājumi:


Autoru ieguldījums:

Annija Tija Berņikova-Bondare: Conceptualization,Methodology,Validation, Formal analysis, Writing - Review & Editing,Visualization,Supervision,Project administration

Margarita Baranova:Conceptualization,Methodology,Validation, Formal analysis,Writing - Review & Editing, Visualization,Supervision,Project administration

Katrīna Grebeško:Writing - Original Draft,

Marta Zemīte:Writing - Original Draft,


